臺灣臺中地方法院民事判決
109年度訴字第1607號
原      告  連玫玲  
訴訟代理人  林伸全    律師
被      告  佳農機械股份有限公司

法定代理人  張明石  
            林春茂  
            紀光成  
            林呂芝羽
訴訟代理人  宋永祥    律師
複代理人    鄭志誠    律師
上列當事人間確認袋地通行權存在事件，本院於民國110年9月9
日言詞辯論終結，判決如下：
    主      文
確認原告就被告所有坐落臺中市○○區○○○段00地號土地，如附圖
所示面積392.96平方公尺有通行權存在。
被告不得在前項通行範圍內土地為妨礙原告通行之行為，並應容
忍原告在前項通行範圍土地上鋪設柏油路或水泥以供通行。
訴訟費用由被告負擔。     
    事實及理由
一、原告主張：坐落臺中市○○區○○○段00地號土地(下稱甲      
地)為原告所有，位在乙種工業區，同段75地號土地(下稱      
乙地)為被告所有，現況為巷道。因原告預計在甲地興建廠     
 房、倉儲等設施，需申請建築執照，依臺中市建築管理自     
 治條例第20條第1項第1款規定，應以合計達8公尺寬之邊界    
  線為建築線，爰請求判決如主文所示。
二、被告則以：乙地現作為私設巷道，供一般民眾通行使用，  
    原告亦可自由通行，故原告提起本件確認之訴，顯然欠缺  
    確認利益。且縱認原告提起本件訴訟有確認利益，因甲地  
    可經由乙地連接至臺中市神岡區大富路98巷之道路，已有  
    適當之聯絡，非屬袋地等語置辯，請求駁回原告之訴。
三、民法第787條第1項所定之袋地通行權，其主要目的，不僅專
　　為調和個人所有之利害關係，且在充分發揮袋地之經濟效用
　　，以促進物盡其用之社會整體利益。是袋地通行權，非以袋
　　地與公路有聯絡為已足，尚須使其能為通常之使用，而是否
　　能為通常之使用，須斟酌該袋地之位置、地勢、面積、用途
　　、社會環境等因素綜合判斷。又該條目的非在解決袋地之建
　　築問題，不能僅以建築法或建築技術上之規定為酌定通行事
　　項之基礎，但通行鄰地之目的既在使袋地得為通常之使用，
　　是於袋地為建地時，即須將其建築需要列入考量；若准許通
　　行之土地，不足敷袋地建築之基本需求，尚不能謂已使為建
  　地之袋地為通常之使用(最高法院107年度台上字第1613號、
　　85年度台上字第3141號民事判決意旨參照)。經查，
　㈠甲地使用分區為「乙種工業區」，有原告提出之臺中市政府
　　都市計畫土地使用分區(或公共設施用地)證明書在卷可稽，
　　依都市計畫法臺灣省施行細則第18條規定，以供公害輕微之
　　工廠與其必要附屬設施及工業發展有關設施使用為主，除申
　　請設置公共服務設施及公用事業設施外，如作工業使用，即
　　有建造廠房之必要，參以該條所列必要附屬設施包括研發、
　　推廣、教育解說、實作體驗及服務辦公室(所)；倉庫、生產
　　實驗室、訓練房舍及環境保護設施；員工單身宿舍及員工餐
　　廳；倉庫等設施之規定，即應將其建築廠房需要列入考量，
　　所准許通行之土地應足敷建築廠房之基本需求，始能謂已使
　　為通常之使用。
　㈡本院依原告聲請函詢甲地作為建築基地之建築線指定方式，
　　依臺中市政府都市發展局109年12月17日中市都測字第10902
    50257號函說明二所載：「經查本局建築套繪系統，旨揭土
    地(指甲地)北側未臨接套繪有案之現有巷道，東側臨接臺中
    市政府87年992號及87年2217號建築執照(附件)案內之私設
    道路(指乙地)，該土地應參採前揭建照之建築線指定情形，
    指定於三角西段41、73及75地號土地東側之現有巷道，並藉
    由前揭私設通路至現有巷道，惟建築基地以私設通路連接建
    築線者，仍應依臺中市建築管理自治條例條例相關規定辦理
    」，是甲地因未與現有巷道連接，依臺中市建築管理自治條
    例條例條規定，需檢附乙地使用權同意書，始能申請建造執
    照，惟被告拒絕提供乙地使用權同意書，原告請求確認如主
    文第1項所示，即屬有據，應予准許。
四、有通行權人於必要時，得開設道路，民法第788條第1項前段
    定有明文。又土地所有人取得必要通行權，或得開設道路時
    ，通行地所有人或其他占有人均有容忍之義務，倘予阻止或
    為其他之妨害，通行權人自得請求予以禁止或排除。原告對
    於乙地有通行權存在，已如前述，則原告請求判決如主文第
    2項所示，即屬必要，應予准許。 
五、本件判決之基礎已為明確，兩造其餘攻擊防禦方法及舉證，
    經核均與判決之結果無影響，爰不一一論駁，附此敘明。
六、訴訟費用負擔之依據：民事訴訟法第78條。
中　　華　　民　　國　　110 　年　　10　　月　　21　　日
                  民事第三庭    法  官  劉正中
正本係照原本作成。
如對本判決上訴不服，須於判決正本送達後20日內向本院提出上
訴狀(須附繕本)。如委任律師提起上訴者，應一併繳納上訴審裁
判費。
中　　華　　民　　國　　110 　年　　10　　月　　21　　日
                                書記官  吳克雯